【裁判字號】    89,訴,486
【裁判日期】    890529
【裁判案由】    誣告
【裁判全文】
臺灣臺北地方法院刑事判決                          八十九年度訴字第四八六號
    公  訴  人  臺灣臺北地方法院檢察署檢察官
    被      告  丙  ○
    選任辯護人  許麗紅
右列被告因誣告案件，經檢察官提起公訴（八十九年度偵字第四四六號），本院判決
如左：
    主      文
丙○意圖他人受刑事處分，向該管公務員誣告，處有期徒刑參月。
    事      實
一、丙○明知乙○○與甲○○二人於民國八十八年七月二十二日下午二時許，至其位
    於臺北市○○街七十七巷十六號一樓住處與之商討該屋返還事宜時，雙方雖有發
    生言語衝突，但乙○○並未出手毆打其身體，而甲○○僅於其逼近身旁時，將之
    推開，使其跌坐在地，並無抓其頭髮及以拳毆其頭部之行為，竟意圖使乙○○、
    甲○○二人受刑事處分，於翌日晚上八時許，向轄區臺北市政府警察局中山分局
    圓山派出所虛捏「甲○○便動手毆打我，乙○○亦動手打我，致我左腕部擦傷、
    背部瘀傷、左肘部瘀傷。拿小椅子丟我。」等事實而提起傷害告訴，並於臺灣臺
    北地方法院檢察署檢察官於八十八年十月二十日、二十六日在該署訊問時，復虛
    捏「然後乙○○就動手掀桌子，並拿椅子要砸我，但沒砸到，甲○○也踢桌椅撞
    我，甲○○他抓我頭髮，並以拳頭打我頭部，我就跌在地上。乙○○拿椅子砸我
    時，我就跌倒了，甲○○再過來抓我頭髮，並打我頭部右邊」，「是乙○○先動
    手，他抓我頭髮，然後用手打我頭部右邊，然後掀桌子。」等事實。嗣經臺灣臺
    北地方法院檢察署檢察官署檢察官以八十八年度偵字第二一二九二號為不起訴處
    分確定。
二、案經乙○○、甲○○訴由臺灣臺北地方法院檢察署檢察官偵查起訴。
    理      由
一、訊據被告丙○固供承有前揭提起傷害告訴之行為，惟矢口否認有誣告之意圖，辯
    稱：告訴人乙○○於前案傷害案件警訊時曾供稱「甲○○一緊張即將她推出，致
    蔡女倒地」，則告訴人甲○○對於伊之倒地當屬具備傷害之不確定故意，且造成
    伊左腕部擦傷及背部、左肘部瘀傷等傷害結果，是伊所提起之傷害告訴，何有誣
    告之有？又伊指稱告訴人等有抓伊頭髮，並以拳頭毆打伊頭部之傷害犯行部分，
    伊當時確有向醫師陳明，但因疼痛部位為頭髮所覆蓋，外表亦無外傷，故醫師未
    在診斷結果欄中記載之，故不能以該病歷資料或診斷證明書推斷伊無遭渠等毆打
    云云。經查，右揭事實，業據告訴人等具狀指訴甚詳，而被告於前案傷害案件所
    受之左腕部擦傷及背部、左肘部瘀傷等傷害，係因其先行趨前拉扯告訴人甲○○
    之手臂，告訴人甲○○為求脫身，始予推開之，尚難認有傷害之故意或過失。另
    其指稱「乙○○就動手掀桌子，並拿椅子要砸我，但沒砸到，甲○○也踢桌椅撞
    我，甲○○他抓我頭髮，並以拳頭打我頭部，我就跌在地上。乙○○拿椅子砸我
    時，我就跌倒了，甲○○再過來抓我頭髮，並打我頭部右邊」，「是乙○○先動
    手，他抓我頭髮，然後用手打我頭部右邊，然後掀桌子。」等情，不惟與三人當
    時所處之位置、現場照片有不符之情形，且於其向臺北市政府警察局中山分局報
    案時，亦僅稱有發生肢體拉扯等情；又其於八十八年七月二十二日晚上十時五十
    分許至臺北市立中興醫院急診時，主訴是被打要驗傷，一般而言，若患者有主訴
    頭部遭人毆打，醫師必然會於病歷上記載，而無論是否有外傷之產生，亦會於病
    歷上記載是否有頭痛、頭暈等狀況，並囑其繼續回院追蹤觀察是否有腦震盪之情
    形，而觀諸被告之年紀與主訴內容及該次急診之護理評估表、診療記錄、治療記
    錄、病歷等，對此有關頭部遭毆打之事情，竟均無所記載，此有臺灣臺北地方法
    院檢察署八十八年度偵字第二一二九二號不起訴處分書、臺北市政府警察局中山
    分局員警工作紀錄簿、臺北市立中興醫院病歷資料等在卷足憑，足認被告前所為
    之傷害案件告訴事實，顯屬虛構，係意圖告訴人等受刑事處分，所辯無誣告之意
    圖云云，要屬卸責之詞，不足採信，本件事證明確，被告犯行堪以認定，應予依
    法論科。
二、核被告所為，係犯刑法第一百六十九條第一項之誣告罪，爰審酌被告虛構事實誣
    告他人，妨害國家偵查權之行使，並致被害人疲於應訴，浪費時間精力及被告之
    犯罪動機、智識程度、品性，犯罪後之態度等一切情狀，量處如主文所示之刑，
    以示懲儆。
據上論斷，應依刑事訴訟法第二百九十九條第一項前段，刑法第一百六十九條第一項
判決如主文。
本案經檢察官陳佳秀到庭執行職務
中      華      民      國    八十九    年      五      月    二十九    日
                                    臺灣臺北地方法院刑事第五庭
                                        法  官  朱  夢  蘋
右正本證明與原本無異
如不服本判決應於送達後十日內向本院提出上訴狀
                                        書記官  方  美  雲
中      華      民      國    八十九    年      六      月      五      日
附錄本案論罪科刑法條全文：
刑法第一百六十九條第一項。
意圖他人受刑事或懲戒處分，向該管公務員誣告者，處七年以下有期徒刑。


司法院資訊處製作；財團法人民間司法改革基金會備份。
